【裁判字號】    89,交訴,125
【裁判日期】    900322
【裁判案由】    過失致死等
【裁判全文】
臺灣新竹地方法院刑事判決                        八十九年度交訴字第一二五號
    公  訴  人  臺灣新竹地方法院檢察署檢察官
    被      告  甲○○
    選任辯護人  張宛華律師
右列被告因過失致死案件，經檢察官提起公訴（八十九年度偵字第五○六九號），本
院判決如左︰
    主  文
甲○○因過失致人於死，處有期徒刑陸月，如易科罰金，以佰元折算壹日；又服用
酒類，不能安全駕駛動力交通工具而駕駛，處罰金壹萬元，如易服勞役，以佰元折
算壹日。
    事  實
一、甲○○明知服用酒類後，將使其駕駛車輛時之注意力減低、反應能力趨緩，而危
    及其他用路人之行車往來安全，竟於民國八十九年五月八日二十時起至二十三時
    止，飲用臺灣啤酒六瓶後，已達不能安全駕駛動力交通工具之狀況下，仍於同年
    月九日凌晨三時許，騎乘其弟周順崇所有車號ＨＰＰ─五五五號重機車，外出採
    買宵夜。迄於當日凌晨四時四十分許，甲○○騎乘機車沿新竹市○○路由新竹市
    區往竹北即由南往北方向行駛，途經新竹市○○路○段一六五號前，原應注意汽
    車駕駛人飲酒後其吐氣所含酒精成份超過每公升零點二五毫克以上時，不得駕車
    ；亦應注意車前狀況，並隨時採取必要安全措施，且依當時天晴、夜間有照明、
    路面乾燥、無缺陷、道路無障礙物、視距良好等情狀，又無不能注意之情事，竟
    酒醉駕車，亦疏未注意車前狀況，擦撞前方同向、推車行走於路旁之行人張正榮
    （行政院新竹榮民服務處公費安養之單身榮民），致張正榮受有頭部鈍力傷合併
    顱內出血之傷害，經緊急送醫急救，仍不治死亡。經警到場處理，對甲○○施予
    酒精成分測試後，發現其呼氣中酒精濃度高達每公升零點七毫克。
二、案經新竹市警察局第二分局報請臺灣新竹地方法院檢察署檢察官相驗後，自動檢
    舉偵查起訴。
    理  由
一、訊據被告甲○○對於右揭時地，飲用啤酒六瓶後，騎乘機車撞及行人張正榮之事
    實，於本院審理中自承不諱，並有道路交通事故調查報告表一紙、現場照片八張
    附卷可稽，又其肇事後為警檢測呼氣中酒精濃度高達每公升零點七毫克之事實，
    有檢測數據資料單及舉發違反道路交通管理事件通知單各一紙在卷足證，是認被
    告上開自白內容應與事實相符，應足採信。而被害人張正榮係因本件車禍致死之
    事實，業經臺灣新竹地方法院檢察署檢察官督同檢驗員相驗屬實，並製有勘驗筆
    錄、相驗屍體證明書、驗斷書等在卷為憑，另有相驗照片十二張、機車照片八張
    、手推車及衣物照片八張附於相驗卷足按。
二、按酒精濃度呼氣已達每公升零點五五毫克時，肇事率為一般正常人之十倍，認已
    達不能安全駕駛之標準，有法務部八十八年五月十八日所發之法八八檢字第○○
    一六六九號函及其所附之八十八年五月十日會議記錄一份在卷足憑，而被告經酒
    精濃度之呼氣測試，已達每公升零點七毫克之事實，堪認被告顯有不能安全駕駛
    動力交通工具之危險甚明。
三、按汽車行駛時，駕駛人應注意車前狀況，並隨時採取必要之安全措施；且汽車駕
    駛人飲酒後其吐氣所含酒精成份超過每公升零點二五毫克以上，不得駕車，道路
    交通安全規則第九十四條第三項、第一百十四條第二款各定有明文。本案被告因
    飲酒後其吐氣所含酒精成份已達每公升零點七毫克，已據上開道路交通事故調查
    報告表記載翔實，而被告本應注意其飲酒過量致反應能力遲緩，亦應注意上開道
    路交通安全規則之規定，而肇事當時天晴、夜間有照明、路面乾燥、無缺陷、道
路無障礙物、視距良好等情狀，均據前開道路交通事故調查報告表載明，被告並
    無不能注意之情事，詎其仍酒醉後駕車，亦疏未注意車前狀況，撞及被害人致死
    ，被告之行為自有過失。而本件車禍事件經送請臺灣省竹苗區車輛行車事故鑑定
    委員會鑑定結果，亦為相同之認定，有該委員會於八十九年八月十六日出具之竹
    鑑字第八九○六二二號鑑定意見書在卷足憑。再，被害人既係因本件車禍致死，
    則被告之過失行為與被害人之死亡間具有相當因果關係。本案事證已臻明確，被
    告過失致死犯行，洵堪認定，自應依法予以論罪科刑。
四、核被告甲○○所為，係犯刑法第二百七十六條第一項之過失致死罪及同法第一百
    八十五條之三之公共危險罪。被告於酒醉駕車，因而致被害人死亡，依法應負刑
    事責任，有如前述，應依道路交通管理處罰條例第八十六條第一項規定，就其過
    失致犯行部分，加重其刑。其所犯二罪之間，犯意各別，行為互殊，應予分論併
    罰。爰審酌被告之酒醉程度，且其明知前有飲酒，尚不知緩行以保行車安全，顯
    然罔顧他人之生命、身體安全，實屬不該，又其事後負擔被害人喪葬費用，有存
    證信函一份可參，雖因被害人屬於行政院新竹榮民服務處公費安養之單身榮民，
    並無被害人家屬出面求償，惟其既未負擔其他民事賠償責任，認不宜宣告緩刑為
    佳，暨其犯後態度等一切情狀，各量處如主文所示之刑，併就過失致死部分諭知
    易科罰金、就公共危險部分諭知易服勞役之折算標準。
五、被告行為後，刑法第四十一條業於九十年一月四日修正為「犯最重本刑為五年以
    下有期徒刑以下之刑之罪，而受六月以下有期徒刑或拘役之宣告，因身體、教育
    、職業、家庭之關係或其他正當事由，執行顯有困難者，得以一元以上三元以下
    折算一日，易科罰金。但確因不執行所宣告之刑，難收矯正之效或難以維持法秩
    序者，不在此限。」「併合處罰之數罪，均有前項情形，其應執行之刑逾六月者
    ，亦同。」並於同年月十日公布施行，於同年月十二日生效，雖就本案法定刑為
    有期徒刑三年以下之罪部分，不生新舊法有利被告與否之比較，惟因法律既已修
    正如上，本院自應援引刑法第二條第一項前段之規定，適用裁判時之法律，附此
    敘明。
據上論斷，應依刑事訴訟法第二百九十九條第一項前段，刑法第二條第一項前段、第
二百七十六條第一項、一百八十五條之三、第四十一條第一項前段、第四十二條第二
項，道路交通管理處罰條例第八十六條第一項，罰金罰鍰提高標準條例第一條前段、
第二條，判決如主文。
本案經檢察官吳金棟到庭執行職務。
中      華      民      國    九十      年      三      月    二十二    日
                                      臺灣新竹地方法院交通法庭
                                          法  官    黃  美  文
右正本證明與原本無異。
如不服本判決，應於判決送達後十日內向本院提出上訴狀( 應附繕本 )，上訴於
臺灣高等法院。
                                          書記官    饒  興  蘭
中      華      民      國    九十      年      三      月    二十二    日
附錄：
刑法第二百七十六條第一項
因過失致人於死者，處二年以下有期徒刑、拘役或二千元以下罰金。
刑法第一百八十五條之三
服用毒品、麻醉藥品、酒類或其他相類之物，不能安全駕駛動力交通工具而駕駛者，
處一年以下有期徒刑、拘役或三萬元以下罰金。


司法院資訊處製作；財團法人民間司法改革基金會備份。
